臺灣高等法院民事裁定　　　　　　　　　99年度抗字第1980號
抗告人　黃如蘭
上列抗告人因與相對人中國信託資產管理股份有限公司間假處分
事件，對於中華民國99年9月29日臺灣臺北地方法院99年度全字
第339號裁定提起抗告，本院裁定如下：
    主  文
抗告駁回。
抗告費用新臺幣壹仟元由抗告人負擔。
    理  由
一、按為保障債權人及債務人之程序權，並使法院能正確判斷原
    裁定之當否，民事訴訟法第528條第2項固有關於假扣押裁定
    之抗告，抗告法院為裁定前，應使債權人及債務人有陳述意
    見機會之規定，前開規定於假處分準用之。查相對人聲請假
    處分，經原裁定准許後，其即持以聲請執行，抗告人收受該
    裁定後不服提起抗告，於抗告審理程序中，本院業已通知抗
    告人與相對人陳述意見，有本院通知、送達證書及其等所提
    陳述意見狀附卷可稽（見本院卷第8-19頁），是已賦予雙方
    陳述意見之機會，先予敘明。
二、次按「債權人就金錢請求以外之請求，欲保全強制執行者，
    得聲請假處分。假處分，非因請求標的之現狀變更，有日後
    不能強制執行，或甚難強制執行之虞者，不得為之」，民事
    訴訟法第532條定有明文。依民事訴訟法第533條準用同法第
    526條第1、2項規定，請求及假處分之原因，應釋明之。前
    項釋明如有不足，而債權人陳明願供擔保或法院認為適當者
    ，法院得定相當之擔保，命供擔保後為假處分。是債權人聲
    請假處分，應就其請求及假處分原因加以釋明，兩者缺一不
    可。前開釋明如有不足，而債權人陳明願供擔保或法院認為
    適當者，法院始得定相當之擔保，命供擔保後為假處分。若
    債權人就其請求及假處分原因未予釋明，即不得命供擔保後
    為假處分。
三、相對人原法院聲請意旨略以：第三人合庫建設股份有限公司
    於民國85年1月15日以張傳芳為連帶保證人，向第三人渣打
    國際商業銀行股份有限公司（原名為新竹區中小企業銀行股
    份有限公司，嗣改為新竹國際商業銀行股份有限公司，下稱
    渣打商銀）借款新臺幣（下同）6,000萬元，約定到期日為
    86年1月15日。惟借款到期後，其竟未清償借款，經催討無
    效，迄尚欠57,012,324元及利息、違約金未償還，張傳芳既
    為其連帶保證人，依法應負連帶給付責任。詎張傳芳為脫免
    連帶保證債務，竟於91年7月31日將其所有坐落臺北市○○
    區○○段1小段84地號土地（面積15,660平方公尺，應有部
    分139/87,356）及其上1320建號建物（門牌號碼為臺北市○
    ○○街6號6樓之2，總面積89.05平方公尺，陽台8.07平方公
    尺，應有部分全部）（下合稱系爭不動產），無償贈與其配
    偶即抗告人黃如蘭，並辦畢所有權移轉登記。因渣打商銀嗣
    將其對張傳芳之債權讓與予伊，並依金融機構合併法第15條
    第1項第1款暨第18條第3項之規定公告在案。而張傳芳與抗
    告人前開行為已嚴重損害伊之債權，依民法第244條第1項規
    定，伊得聲請法院撤銷之。惟因恐訴訟進行中，抗告人復將
    系爭不動產移轉或設定他項權利與善意第三人，致請求標的
    之現狀變更，而有日後不能或甚難強制執行之虞。為保全強
    制執行，願供擔保以代釋明之不足，爰聲請裁定准予假處分
    。又最高法院19年抗字第232號判例係針對假扣押而作，與
    假處分無涉等語。
四、抗告意旨則以：相對人未提出任何證據釋明伊有浪費財產、
    增加負擔或就系爭不動產為不利益之處分致伊成為無資力之
    情，或伊有遷移或逃匿之情，難謂其已釋明伊有日後不能或
    甚難執行之虞。又系爭不動產自91年7月31日移轉與伊後迄
    今8年餘均無任何變動，相對人亦未提出任何證據釋明系爭
    不動產之狀態已有變更或將有變更，難謂已釋明符合請求標
    的現狀變更之要件，則其所為聲請即與假處分之要件不符。
    相對人謂恐系爭不動產於訴訟進行中移轉登記與善意第三人
    云云僅為揣測之詞，亦非已釋明假處分原因。縱其陳明願供
    擔保以代釋明，亦與民事訴訟法第533條準用第526條規定不
    符。相對人就假處分原因全無釋明，原裁定遽准許其假處分
    之聲請，難謂合法。爰提起抗告請求廢棄原裁定，並駁回相
    對人假處分之聲請云云。
五、查相對人聲請本件假處分，提出行政院金融監督管理委員會
    核准合併函、債權讓與證明書及公告、借據、土地登記謄本
    、建物登記謄本、不動產異動索引、戶籍謄本、原法院民事
    庭通知書等件為釋明（見原法院卷第7-16頁、本院卷第19頁
    ），堪認除就其請求已為充足之釋明外，對於假處分原因，
    衡諸張傳芳擔任連帶保證人之借款債務於86年1月15日到期
    未償及張傳芳於91年7月31日將系爭不動產以夫妻贈與為原
    因移轉登記予抗告人等情，已據相對人提出借據、土地建物
    登記謄本、不動產異動索引為證（見原法院卷第10-15頁）
    ，及若抗告人再將系爭不動產移轉登記予善意第三人，系爭
    不動產確有於相對人獲勝訴判決後無法回復原狀之情，可認
    相對人就系爭不動產將因現狀變更致其日後有不能強制執行
    或甚難強制執行之虞一節，已為大致正當之釋明。相對人既
    陳明願供擔保以補釋明之不足，則原裁定准予相對人以750
    萬元為抗告人供擔保後，禁止抗告人對於系爭不動產為移轉
    、抵押、設定、買賣及其他處分行為，依法並無違誤。
六、抗告意旨固謂系爭不動產自91年7月31日移轉與抗告人後迄
    今8年餘均無任何變動，相對人稱抗告人將於訴訟進行中將
    系爭不動產移轉登記與善意第三人僅為揣測之詞，其未提出
    任何證據釋明假處分原因，縱其陳明願供擔保以代釋明，亦
    不應准許云云。惟前開證據已顯示張傳芳確有於其為連帶保
    證人之債務到期後之91年7月31日將系爭不動產贈與及移轉
    登記予抗告人之情。且依前開說明，相對人已就假處分原因
    為大致之釋明，本件非不具假處分之要件。從而，原裁定依
    法並無不合。抗告意旨指摘原裁定不當，求予廢棄，為無理
    由，應予駁回。爰裁定如主文。
中    華    民    國   100    年    1     月    28    日
                    民事第十八庭
                        審判長法  官  湯美玉
                              法  官  丁蓓蓓
                              法  官  李慈惠
正本係照原本作成。
本裁定除以適用法規顯有錯誤為理由外，不得再抗告。如提起再
抗告，應於收受後10日內委任律師為代理人向本院提出再抗告狀
。並繳納再抗告費新台幣１千元。
中    華    民    國   100    年    1     月    31    日
                              書記官  王敬端